【裁判字號】    95,訴,196
【裁判日期】    950911
【裁判案由】    違反槍砲彈藥刀械管制條例
【裁判全文】
臺灣士林地方法院刑事判決
公  訴  人  臺灣士林地方法院檢察署檢察官
被      告  己○○
上  一  人
選任辯護人  許瑞榮律師
            趙元昊律師
被      告  乙○○
上列被告等因違反槍砲彈藥刀械管制條例案件，經檢察官提起公
訴（94年度偵字第5401號），本院於訊問被告後，被告均為有罪
之陳述，經裁定認為宜以簡式審判程序審理並判決如下：
    主  文
己○○共同未經許可，持有子彈，處有期徒刑陸月，併科罰金新
臺幣參萬元，有期徒刑如易科罰金及罰金如易服勞役，均以銀元
參佰元即新臺幣玖佰元折算壹日。扣案之土造子彈貳顆及不具殺
傷力之仿BERETTA 廠84型手槍製造之改造手槍（槍枝管制編號：
0000000000，內含非屬槍砲主要組成零件之彈匣壹個）壹枝均沒
收。
乙○○共同未經許可，持有子彈，處有期徒刑肆月，併科罰金新
臺幣壹萬元，有期徒刑如易科罰金及罰金如易服勞役，均以銀元
參佰元即新臺幣玖佰元折算壹日。扣案之土造子彈貳顆及不具殺
傷力之仿BERETTA 廠84型手槍製造之改造手槍（槍枝管制編號：
0000000000，內含非屬槍砲主要組成零件之彈匣壹個）壹枝均沒
收。
    事  實
一、己○○明知具有殺傷力之子彈，係屬違禁物，未經中央主管
    機關許可，不得持有，竟先於民國90年上半年某日，在台北
    市○○路及松德路交岔路口工地，收受不詳姓名年籍綽號「
    阿輝」之成年男子所交付之具殺傷力之土造子彈3 顆及不具
    殺傷力之仿BERETTA 廠84型手槍製造之改造手槍1 支（槍枝
    管制編號0000000000，內含非屬槍砲主要組成零件之彈匣1
    個），而未經許可持有之。嗣於94年4 月間，因己○○曾介
    紹甲○○至台北市○○區○○路2 段52巷11號旁之「白金賞
    建築工地」承作板模工程，並圖從中抽佣獲利。己○○因不
    滿甲○○欲逕向該工地負責人丁○支領薪水，獲悉甲○○將
    於94年5 月10日下午前往工地後，即與乙○○共同基於未經
    許可持有子彈、脅迫使人行無義務之事之犯意聯絡，先由己○○於94年5 月10日下午5 時許，將上開具殺傷力之土造子
    彈3 顆、不具殺傷力之改造手槍1 支（內含非屬槍砲主要組
    成零件之彈匣1 個），攜帶至白金賞建築工地，並交予乙○○置於其所背之背包內，2 人乃共同持有上開具殺傷力之土
    造子彈3 顆，隨即同行前往該工地2 樓之事務所等候。迄同
    日下午6 時許，甲○○抵達上址後，雙方一言不合，己○○
    即出拳毆打甲○○（傷害部分未據告訴），並命戴手套之乙○○將攜帶之槍彈自背包中取出，並以：「如果今天不摸這
    把槍，就要開槍將你打死」等語恫嚇甲○○，以脅迫甲○○
    觸摸槍枝，致甲○○心生畏懼，被迫觸摸槍枝而行無義務之
    事。經甲○○下跪及在場之丁○出面求情，乙○○始將槍枝
    收起。嗣經甲○○友人報警處理，警員到場後，命事務所內
    之人全部下樓，並當場於工地旁之游泳池內查獲遭乙○○自
    2 樓事務所窗戶丟棄之具殺傷力之土造子彈3 顆及己○○所
    有供強制甲○○所用之不具殺傷力之改造手槍1 支（內含非
    屬槍砲主要組成零件之彈匣1 個）。
二、案經甲○○訴由台北市政府警察局士林分局報告臺灣士林地
    方法院檢察署檢察官偵查起訴。
    理  由
一、訊據被告己○○、乙○○對於前揭犯罪事實均坦承不諱，核
    與被害人甲○○於警詢及偵訊中供述、證人丁○、戊○○於
    警詢及偵訊、丙○○於偵查中證述之情節相符，復有現場及
    贓物照片、贓證物品清單在卷可參，及查獲之子彈3 顆及改
    造手槍（內含彈匣1 個）扣案可佐。而前開扣案之子彈3 顆
    ，經送內政部警政署刑事警察局以性能檢驗法及試射法鑑驗
    後結果，認均係由直徑8.92mm、長度17.42mm 金屬彈殼及直
    徑7.66mm金屬彈頭組合而成之土造子彈，採樣壹顆試射，可
    擊發，認具殺傷力，有該局94年7 月13日刑鑑字第09400775
    52號槍彈鑑定書1 紙（見偵卷第92至94頁）在卷可憑，足認
    被告上開自白與事實相符，本件事證明確，被告犯行均堪以
    認定，應依法論科。
二、論罪科刑之理由：
  (一)被告己○○及乙○○行為後，刑法業於94年2月2日經總統以
    華總一義字第09400014901 號令修正公布，並於95年7 月1
    日施行，參酌最高法院95年5 月23日刑事庭第8 次會議決議
    ，新刑法第2 條第1 項之規定，係規範行為後法律變更所生
    新舊法律比較適用之準據法，於新刑法施行後，應適用新刑
    法第2 條第1 項之規定，為「從舊從輕」之比較。另於比較
    時應就罪刑有關之共犯、未遂犯、想像競合犯、牽連犯、連
    續犯、結合犯，以及累犯加重、自首減輕暨其他法定加減原
    因（如身分加減）與加減比例等一切情形，本於統一性及整
    體性原則，綜其全部罪刑之結果而為比較。本案涉及法律變
    更之部分經附表所示比較新舊刑法之規定，以被告行為時之
    法律即舊刑法有利於被告，依新刑法第2 條第1 項前段規定
    ，自應適用被告行為時之舊刑法，核先敘明。
  (二)按刑法第305 條之恐嚇罪，係指單純以將來加害生命、身體
    、自由、名譽、財產之事，恐嚇他人致生危害於安全者而言
    。如對於他人之生命、身體等，以現實之強暴脅迫手段加以
    危害要挾，使人行無義務之事或妨害人行使權利，應構成刑
    法第304 條之強制罪，而非同法第305 條之恐嚇危害安全罪
    。被告己○○恫嚇被害人甲○○「如果今天不摸這把槍，就
    要開槍將你打死」部分因其業以現實之脅迫手段使人行無義
    務之事，自應構成刑法第304 條之強制罪，不另成立刑法第
    305 條之恐嚇危害安全罪。核被告己○○、乙○○所為，均
    係犯槍砲彈藥刀械管制條例第12條第4 項未經許可持有子彈
    罪、刑法第304 條第1 項強制罪。被告己○○與乙○○間，
    就上開犯行，有犯意聯絡及行為分擔，為共同正犯（按95年
    7 月1 日修正施行之刑法第28條係法院就共犯審認標準見解
    之明文化，非屬法律之變更，不生新舊法比較適用問題）。
    又渠等所犯上開2 罪間，有方法結果之牽連關係，應從一重
    論以槍砲彈藥刀械管制條例第12條第4 項未經許可持有子彈
    罪（相關牽連關係新舊刑法比較，見附表編號一）。爰審酌
    槍枝、彈藥之非法製造、寄藏、持有及流通等，危害人身安
    全及社會秩序至鉅，而為國法懸為厲禁，並經各類教育及傳
    媒宣導週知歷數十年，被告等應無不知之理，詎猶未經許可
    持有子彈，藐視公共規範，欠缺守法觀念，甚為可訾，應予
    非難，兼衡被告持有子彈數量僅3 顆、數量非多，犯罪之動
    機、目的、手段、犯罪所生之損害，被告乙○○僅係聽命行
    事之人，及被告己○○、乙○○犯罪後均坦承犯行，被告己○○並與被害人甲○○達成和解，有卷附和解契約書、刑事
    陳報狀可稽等一切情狀，分別量處如主文所示之刑（關於罰
    金刑部分之新舊法比較，見附表編號二），並就罰金部分均
    諭知易服勞役之折算標準（關於易服勞役折算標準之新舊法
    比較，見附表編號三），再依修正前刑法第41條第1 項諭知
    易科罰金之折算標準（關於新舊法比較，見附表編號四）。
  (三)公訴意旨另以：被告己○○、乙○○於前揭時、地尚持有手
    槍之主要組成零件彈匣1 個，因認被告尚涉犯槍砲彈藥刀械
    管制條例第13條第4 項之未經許可持有槍砲主要組成零件罪
    嫌云云，惟查，扣案之前開彈匣1 個，經送內政部警政署刑
    事警察局鑑驗結果，認係仿BERETTA 廠84型半自動手槍彈匣
    所製造之金屬彈匣，此有該局95年5 月5 日刑鑑字第095006
    1775號函附卷可考（見本院卷第60頁），再將上開鑑驗結果
    送內政部鑑定後，認定該金屬彈匣非屬86年11月24日台（86
    ）內警字第8670683 號公告之槍砲彈藥主要組成零件，此亦
    有內政部95年6 月26日內授警字第0950870847號函在卷足憑
    （見本院卷第64頁），則扣案之彈匣既非屬槍砲彈藥主要組
    成零件，即不構成槍砲彈藥刀械管制條例第13條第4 項之犯
    罪，此外，復查無其他證據證明被告確有公訴人所指此部分
    之犯行，惟公訴意旨認此部分與前揭被告持有子彈事實論罪
    科刑之部分，如成立犯罪，為想像競合犯，有裁判上一罪之
    關係，爰不另為無罪之諭知，併此敘明。
  (四)扣案之土造子彈3 顆，其中1 顆因已試射擊發完畢而不具殺
    傷力，所餘土造子彈2 顆係違禁物，不問屬於犯人與否，應
    依刑法第38條第1 項第1 款規定宣告沒收。至扣案之手槍1
    枝（槍枝管制編號0000000000），經鑑定結果認係由仿BERE
    TTA 廠84型手槍製造之玩具手槍換裝土造金屬槍管改造而成
    之改造手槍，經檢視，其槍管與槍身無法正常組裝且欠缺槍
    管固定梢，無法供擊發子彈，依現狀，認不具殺傷力，有內
    政部警政署刑事警察局94年7 月13日刑鑑字第0940077552號
    槍彈鑑定書1 紙在卷可憑，另上開手槍內含之彈匣1 個，因
    非槍砲之主要組成零件，均非屬違禁物，然上開改造手槍1
    枝（內含彈匣1 個）係被告己○○所有，此據被告己○○供
    承在卷，且為被告供犯本件強制罪所用之物，應依刑法第38
    條第1 項第2 款宣告沒收。
據上論斷，應依刑事訴訟法第273 條之1 第1 項、第299 條第1
項前段，槍砲彈藥刀械管制條例第12條第4 項，刑法第2 條第1
項前段、第11條前段、第304 條第1 項，修正前刑法第28條、第
55條、第41條第1 項，第42條第2 項、第38條第1 項第1 款、第
2 款，罰金罰鍰提高標準條例第1 條前段，修正前罰金罰鍰提高
標準條例第2 條，現行法規所定貨幣單位折算新台幣條例第2 條
，判決如主文。
本案經檢察官張世和到庭執行職務。
中    華    民    國    95    年    9     月    11    日
                  刑事第四庭法  官    許碧惠
以上正本證明與原本無異。
如不服本判決，應於判決送達後10日內，向本院提出上訴狀。
                            書記官    徐仁豐
中    華    民    國    95    年    9     月    11    日
附錄本判決論罪科刑依據之法條：
槍砲彈藥刀械管制條例第12條第4項
未經許可，持有、寄藏或意圖販賣而陳列子彈者，處5年以下有
期徒刑，併科新台幣3百萬元以下罰金。
刑法第304條第1項
以強暴、脅迫使人行無義務之事或妨害人行使權利者，處3年以
下有期徒刑、拘役或3百元以下罰金。
附表
一、關於被告己○○、乙○○部分牽連關係之新舊法比較
    被告行為後，刑法第55條後段有關「犯一罪而其方法或結果
    之行為犯他罪名」之規定，於94年2 月2 日修正公布刪除，
    並自95年7 月1 日起施行。亦即修正後之刑法，已無牽連犯
    得論以裁判上一罪之情形。所犯之數罪，應按其具體情形論
    罪。查被告所犯未經許可持有子彈罪、強制罪，其行為、時
    間均屬各別獨立，但有方法、結果之牽連關係，若適用修正
    前之規定，顯較有利於被告，自應依修正後刑法第2條第1項
    前段之規定，適用修正前刑法第55條後段之規定，從較重之
    未經許可持有子彈罪。
二、關於被告己○○、乙○○罰金刑部分之新舊法比較
    按槍砲彈藥刀械管制條例第12條第4 項之罪，法定刑應併科
    新臺幣300 萬元以下罰金，依被告行為時之修正前刑法第33
    條第5 款規定：「主刑之種類如左：五、罰金：一元（指銀
    元）以上。」，惟被告行為後施行之新法第33條第5 款規定
    ：「主刑之種類如下：五、罰金：新臺幣1 千元以上，以百
    元計算之。」，經比較修正前後關於科處罰金刑之最低刑度
    規定，自應以被告行為時之修正前法律較有利於被告。
三、關於被告己○○、乙○○罰金刑易服勞役之折算標準規定之
    新舊法比較
    有關罰金刑易服勞役之折算標準規定，被告行為時之修正前
    刑法第42條第2 項前段規定：「易服勞役以1 元（指銀元）
    以上3 元以下折算1 日。」，該規定之數額，並依被告行為
    時之罰金罰鍰提高標準條例第2 條前段之規定，將其原定數
    額提高為100 倍折算1 日，即依被告行為時之法律，其易服
    勞役之折算標準，應以銀元100 元（即新臺幣300 元）以上
    300 元（即新臺幣900 元）以下折算1 日，惟被告行為後施
    行之新法第42條第3 項前段規定：「易服勞役以新台幣1 仟
    元、2 仟元或3 仟元折算1 日。」經比較修正前後之易服勞
    役折算標準之規定，自應以新法之規定較有利於被告。
四、關於被告己○○、乙○○部分易科罰金之新舊法比較
    被告己○○、乙○○行為後，刑法第41條第1 項前段已修正
    為：「犯最重本刑為5 年以下有期徒刑以下之刑之罪，而受
    6 個月以下有期徒刑或拘役之宣告者，得以新臺幣1,000 元
    、2,000 元或3,000 元折算1 日，易科罰金。」，並於94年
    2 月2 日修正公布，於95年7 月1 日生效，核與被告行為時
    刑法第41條第1 項前段所規定：「以1 元以上3 元以下折算
    1 日」，並適用修正前罰金罰鍰提高標準條例第2 條前段（
    現已刪除）：「就其原定數額提高為100 倍折算1 日」規定
    之結果，則本件被告行為時之易科罰金折算標準，應以銀元
    100 元以上300 元以下折算1 日，經折算為新臺幣後，應以
    新臺幣300 元以上900 元以下折算為1 日。比較新、舊法之
    結果，以95年7 月1 日修正公布施行前之規定，較有利於被
    告，應依修正後刑法第2 條第1 項前段，適用修正前刑法第
    41條第1 項規定，定其折算標準。
結論：綜合上述，關於易服勞役折算標準之規定，雖以新法較有
    利於被告，惟關於牽連犯及易科罰金折算標準之規定，則均
    以適用舊法較有利於被告，爰依整體比較之結果，依刑法第
    2條第1項前段之規定，適用行為時之舊法處斷。


司法院資訊處製作；財團法人民間司法改革基金會備份。
